臺灣雲林地方法院刑事判決　　　　　　　　　　　　九十二年度交易字第一五七號
　　公　訴　人　臺灣雲林地方法院檢察署檢察官
　　被　　　告　丁○○
右列被告因過失傷害案件，經檢察官提起公訴（九十二年度偵字第三九八０號），本
院判決如左：
    主  文
丁○○因過失傷害人致重傷，處有期徒刑捌月。
    事  實
一、丁○○於民國九十二年五月三十日上午六時三十分許，駕駛車牌號碼Ｃ六—三五
    六三號自用小貨車，自雲林縣褒忠鄉潮厝村四八之六號居處起駛，欲由南向西倒
    車外出時，本應注意汽車起步前，應顯示方向燈，注意前後左右有無障礙物或車
    輛行人，並應讓行進中之車輛行人優先通行；倒車時應顯示倒車燈光或手勢後，
    謹慎緩慢後倒，並應注意其他車輛行人；且駕駛人駕駛汽車，應遵守道路交通標
    誌、標線、號誌之指示，以防止危險事故發生。依其智識能力及當時之道路為直
    路，路面無缺陷、無障礙物，天氣晴，日間自然光線，視距良好，並無不能注意
    之情事，竟疏未注意後方之往來車輛，禮讓行進中之車輛優先通行，即貿然起駛
    逆向倒車。適丙○○騎乘車牌號碼ＭＦＭ─九０九號機車，於該路段由東向西行
    駛而來，行至上開潮厝村四八之六號前，遇丁○○駕駛前開自用小貨車倒車出來
    ，丙○○雖緊急將機車向左迴避，但終因事發突然而閃避不及，丁○○之自用小
    貨車右後角車身與丙○○機車之右側發生擦撞，丙○○因而人車倒地。嗣丁○○
    將丙○○送往雲林縣褒忠鄉三仁醫院診治，並於肇事後未被偵查機關發覺前即向
    員警自首而接受裁判。然丙○○經三仁醫院經診治結果，發現左側額部血腫約三
    公分×三公分、前胸部疼痛、左手部腫脹合併擦傷約三公分×二公分，經外科傷
    口處置及Ｘ光檢查後觀察治療。至當日上午八時四十分出現意識混濁、無法對談
    、右側肢體無力現象。同日上午八時五十分又發生嘔吐現象，而轉往財團法人長
    庚紀念醫院嘉義分院診治。嗣經救治結果，丙○○受有對於語言瞭解與使用有障
    礙，無法溝通之失語症，及右側上下肢完全失能之重傷害。
二、案經丙○○之配偶乙○○訴由雲林縣警察局虎尾分局報告臺灣雲林地方法院檢察
    署檢察官偵查起訴。
    理  由
一、訊據被告丁○○坦承有於上述時地與被害人丙○○發生車禍，致被害人受傷之事
    實，惟否認有何過失，辯稱：自己倒車時速度很慢，接近停止，被害人是否因值
    ＳＡＲＳ期間，配戴口罩、鴨舌帽而遮住視線，抑或因先前曾有病而未注意車前
    狀況，始發生本件車禍。且被害人送往三仁醫院時，神智仍然清醒，甚至在日後
    復健診治中，也沒有這麼嚴重，並非重傷害云云。經查：
（一）被告於上開時地駕駛車牌號碼Ｃ六—三五六三號自用小貨車，起駛倒車而與丙
      ○○發生車禍，致丙○○受傷之事實，已據證人許明志於警訊中陳述明白，並
      有道路交通事故現場圖二張、道路交通事故調查報告表（一）、（二）、現場
      及車損照片二十二張、財團法人長庚紀念醫院嘉義分院醫院診斷證明書（警卷
      第十五頁）、慈愛綜合醫院診斷證明書（偵查卷第十五頁）、三仁醫院函及病
      歷（本院卷第二十八頁至第三十一頁）、財團法人長庚紀念醫院嘉義分院病歷
      等在卷可稽。
（二）按汽車起步前，應顯示方向燈，注意前後左右有無障礙物或車輛行人，並應讓
      行進中之車輛行人優先通行；倒車時應顯示倒車燈光或手勢後，謹慎緩慢後倒
      ，並應注意其他車輛行人；且駕駛人駕駛汽車，應遵守道路交通標誌、標線、
      號誌之指示。道路交通安全規則第八十九條第一項第六款、第一百十條第二款
      、第九十條分別定有明文。本件依道路交通事故現場圖及相片所示，肇事地點
      在雲林縣褒忠鄉潮厝村四八之六號前，被告之自用小貨車車頭略往東北，朝雲
      林縣褒忠鄉潮厝村四八之六號房屋方向，車輛尾部則已靠近道路中央分向限制
      線，整部自用小貨車以車頭在東北、車尾在西南之姿態，逆向橫斜停置於現場
      。而丙○○之機車則倒置在被告自用小貨車右後端車角位置，亦鄰近道路中央
      分向限制線約一公尺處，且機車車頭朝西，車身右側留有一道明顯白色刮痕。
      依此車停及車損狀況，可認被告於肇事前甫自家中出門，剛將車輛起步，欲起
      駛由南向西逆向倒車，但是才剛開始將車輛倒車到中央分向限制線附近，被害
      人機車就已接近，被害人為求迴避，甚至將機車往左偏向道路中央，但是終因
      事發突然而閃躲不及，機車右側車身擦撞被告自用小貨車右後車身端角位置，
      以致肇事。因此，被告在汽車起步前，沒有禮讓行進中之被害人機車優先通行
      ；且倒車時又沒有注意車輛後方有無其他車輛接近，更違反道路標線分向行駛
      限制，以逆向之車行方向倒車，其違反上述道路交通安全規則，至為明確。又
      依道路交通事故調查報告表（一）之記載及現場相片所示，肇事時現場道路為
      直路，路面無缺陷、無障礙物，天氣晴，日間自然光線，視距良好。而被告領
      有駕駛執照，以該處為居所，平時即駕駛該自用小貨車上、下班，對於該處路
      況亦應有相當認識，其若稍加注意應可避免本件車禍發生，故其無不能注意之
      情事，竟疏未注意上開交通安全規則之規範，以致肇事造成被害人受傷，其有
      應注意能注意而不注意之過失至明。再依上述二車撞擊位置及機車車損刮痕情
      形，可認本件車禍撞擊力並不強大，因此當丙○○騎乘機車，突遇被告倒車出
      來之際，尚有可供稍許迴避而可避免直接撞擊之時機，但此距離及時間，亦僅
      止於避免直接撞擊，其盡力迴避之結果仍不免與被告車輛發生擦撞，且丙○○
      於發生車禍當時已經六十三歲，依常情而言，此高齡之人當無急速飆車之可能
      ，是丙○○騎乘機車，於接近肇事地點之際，突然遇到被告自路旁啟動倒車，
      顯然已經盡注意之義務而仍無法防範，其應無過失責任可言。再被害人並非甫
      啟動機車方始上路，而係騎乘機車行經肇事地點，如真有因配戴鴨舌帽或口罩
      遮蔽視線，顯然早已應該停車調整，斷無可能繼續行駛，且被害人果真視線已
      遭遮蔽，則其於接近肇事地點時，亦應因視線不佳而直接撞擊被告車輛，又如
      何可知道須將機車往左閃避。另被告雖然又辯稱聽聞村裡人說，被害人因先前
      曾有病，所以頭腦不清楚，意識異於常人，可能因此而未注意車前狀況云云，
      然經本院向中央健康保險局南區分局調閱被害人自八十八年以來之就醫紀錄及
      明細表，並未發現丙○○在發生車禍之前數年間，有因精神疾病或意識障礙就
      醫診療之紀錄，此有該局九十三年五月七日健保南費二字第０九三００一八八
      四八號函及所附資料在卷可稽。因此綜合上述證據，被告抗辯沒有過失，是被
      害人之過失云云，並無可採信。
（三）而被害人丙○○於發生車禍後，經被告於同日上午七時許，送往三仁醫院診治
      ，其診療結果為：理學檢查發現左側額部血腫約三公分×三公分、前胸部疼痛
      、左手部腫脹合併擦傷約三公分×二公分，經外科傷口處置及Ｘ光檢查後觀察
      治療。昏迷指數Ｅ４Ｍ６Ｖ５，至當日上午八時四十分出現意識混濁、無法對
      談、右側肢體無力現象。同日上午八時五十分又發生嘔吐現象，因此建議轉院
      接受進一步檢查。此有三仁醫院九十三年一月二十日三仁總字第九三０九二０
      ０號函及所附被害人病歷可稽（本院卷第二十八頁至第三十一頁）。又丙○○
      於當日上午九時轉出三仁醫院後，同日上午九時二十四分到達財團法人長庚紀
      念醫院嘉義分院（見財團法人長庚紀念醫院嘉義分院病歷號碼0000000
      0號丙○○病歷資料第三頁急診病歷到院時間欄），直至同年七月十一日出院
      （上開病歷療程記載至七月十日），九十二年七月十六日財團法人長庚紀念醫
      院嘉義分院認為被害人經診斷結果為左側硬腦膜上出血、右側硬腦膜上出血、
      右側偏癱、失語症，且現仍患有右側偏癱、失語症，此有診斷證明書在卷可稽
      （警卷第十五頁）。而被害人所受右側偏癱、失語症之傷害，經本院函詢目前
      診治被害人之財團法人長庚紀念醫院林口分院，該醫院於九十三年十月十一日
      以（九三）長庚院法字第０九七八號函認為：丙○○於九十二年五月三十日因
      創傷性頭部受傷進行手術。最近回診日期為九十三年八月五日，當時意識不清
      、反應遲鈍、大小便失禁、使用輪椅。由於病患受傷至今已超過一年以上，依
      據臨床判斷與觀察，病患對於語言了解與使用有障礙，無法溝通。其右側上下
      肢完全失能，左側上下肢仍有部分功能，再進步之空間有限（本院卷第八十一
      頁）。因此，被害人自九十二年五月三十日上午六時三十分許發生車禍送三仁
      醫院診治，同日再自三仁醫院轉往財團法人長庚紀念醫院嘉義分院診療，直至
      同年七月十日出院為止，經醫院診治結果，其所受傷害為右側偏癱及失語症，
      可堪認定。而被告於就醫期間，並未再受任何外力傷害，因此上開傷害為本件
      車禍造成，亦可認定。且被害人所受右側偏癱、失語症之傷害，已達對於語言
      了解與使用有障礙，無法溝通；其右側上、下肢完全失能之程度，足見其語能
      及一肢以上之機能業遭毀敗，已達重傷害之程度甚明。且被害人所受傷害係因
      本件車禍造成，因此與被告之過失行為間有相當因果關係，已如上述。被告上
      開所辯被害人並非重傷云云，實無足採信。
（四）再本件經台灣省嘉雲區車輛行車事故鑑定委員會鑑定結果，認為被告駕駛自小
      貨車，於快車道內未依順行方向倒車不當，為肇事原因，被害人則無肇事因素
      ，此有鑑定意見書附卷可稽（偵卷第二十一頁至第二十二頁）。另台灣省車輛
      行車事故覆議鑑定委員會亦認為結論照原鑑定意見，惟改為被告駕駛自小貨車
      ，由路外倒車起駛進入車道時，未注意讓車道行進中車輛先行，為肇事因素，
      此亦有該委員會函在卷可認（本院卷第六十頁）。此二份鑑定結果，雖與本院
      上開認定略有不同，但亦可為被告確實有過失之佐證。本件事證明確，被告犯
      行應可認定。
（五）核被告所為，係犯刑法第二百八十四條第一項後段之過失致重傷罪。查被告於
      肇事後，即將被害人送醫診治，並於醫院中向員警自首肇事及接受裁判，之後
      並會同員警進行酒精測試，此業據被告自陳在卷，並有事故當日被告於上午八
      時五十分接受酒精測試之結果一紙在卷可稽（警卷第十九頁），被告符合刑法
      第六十二條前段規定之自首要件，應依法減輕其刑。爰審酌被告並無不良前科
      素行，因一時大意而肇事，以致於被害人因此而受到重傷害，並累及家屬，增
      添家庭悲劇，然被害人本身亦未依規定配戴安全帽保護自己，致造成頭部所受
      傷害之病情擴大，又被告至今仍未與被害人家屬達成和解，犯罪後復未能深切
      反省自己之過失，反將一切責任推託予被害人等一切情狀，量處如主文所示之
      刑。
據上論斷，應依刑事訴訟法第二百九十九條第一項前段，刑法第二百八十四條第一項
後段、第六十二條前段，罰金罰鍰提高標準條例第一條前段，判決如主文。
本案經檢察官甲○○到庭執行職務。
中      華      民      國      九十三      年    十二  月    十六    日
                                        臺灣雲林地方法院刑事第三庭
                                          審判長法  官  劉  國  賓
                                                法  官  廖  國  勝
                                                法  官  蘇  錦  秀
右正本證明與原本無異。
如不服本判決，應於判決送達後十日內向本院提出上訴狀( 應附繕本 )。
                                                書記官  黃  秋  萍
中      華      民      國      九十三      年    十二    月    十六    日
中華民國刑法第二百八十四條
 (過失傷害罪)
因過失傷害人者，處六月以下有期徒刑、拘役或五百元以下罰金，致重傷者，處一年
以下有期徒刑、拘役或五百元以下罰金。
從事業務之人，因業務上之過失傷害人者，處一年以下有期徒刑、拘役或一千元以下
罰金，致重傷者，處三年以下有期徒刑、拘役或二千元以下罰金。
